【裁判字號】    97,上訴,4309
【裁判日期】    971021
【裁判案由】    毒品危害防制條例
【裁判全文】
臺灣高等法院刑事判決                97年度上訴字第4309號
上  訴  人
即  被  告  甲○○
上列上訴人因毒品危害防制條例案件，不服臺灣板橋地方法院97
年度訴字第1386號，中華民國97年8 月21日第一審判決（起訴案
號：臺灣板橋地方法院檢察署97年度毒偵字第1901號），提起上
訴，本院判決如下：
    主  文
原判決撤銷。
甲○○施用第二級毒品，累犯，處有期徒刑肆月；又施用第一級
毒品，累犯，處有期徒刑柒月。應執行有期徒刑拾月。
    事  實
一、甲○○於民國93年間，因過失傷害案件，經台灣板橋地方法
    院以93年度交簡字第37號判處有期徒刑3月確定，於93年5月
    28日易科罰金執行完畢；復於94年間因施用毒品案件，經臺
    灣桃園地方法院94年毒聲字第1544號裁定送觀察、勒戒後，
    於95年1 月24日認無繼續施用毒品之傾向，經臺灣桃園地方
    法院檢察署檢察官以94年度毒偵字第4068號為不起訴處分確
    定。詎其猶不知悔改，竟先基於施用第二級毒品甲基安非他
    命之犯意，於96年12月25日21時許，在五股鄉○○路○ 段24
    之5號3樓之住處內，以將甲基安非他命放入玻璃球內用火燒
    烤成煙霧後吸取煙氣之方式，施用甲基安非他命1 次；復於
    96年12月26日早上某時，駕駛汽車搭載莊連發、陳嘉佳自台
    北前往宜蘭途中，另基於施用第一級毒品海洛因之故意，於
    車上以點燃摻入海洛因之香菸吸食其排出氣體之方式，施用
    第一級毒品海洛因1 次。嗣於96年12月26日中午12時20分左
    右，在宜蘭縣員山鄉○○○路66巷4號3樓為警查獲，經警對
    甲○○採取尿液送請檢驗，發現其甲基安非他命類及鴉片類
    均呈陽性反應，而悉上情。
二、案經臺北縣政府警察局宜蘭分局報告臺灣板橋地方法院檢察
    署檢察官偵查起訴。
    理  由
一、按卷附慈濟大學濫用藥物檢驗中心97年1月2日檢驗總表，係
    司法警察依檢察官所概括囑託之上揭機關就尿液成分進行鑑
    定，依刑事訴訟法第208條第1項及同法第159條第1項規定，
    屬傳聞證據之例外，具有證據能力，合先敘明。
二、訊據被告甲○○固不否認有於前揭時、地，施用甲基安非他
    命之事實，然否認有施用海洛因之犯行，辯稱：伊僅施用甲
    基安非他命，但未施用海洛因，伊駕車載友人莊連發、陳嘉
    佳由台北去宜蘭，可能因為同行朋友在車上以捲煙的方式施
    用海洛因，導致伊的尿液有海洛因之反應云云。經查：
  (一)被告於上揭時、地施用甲基安非他命之事實，業據其於偵查
    、原審及本院審理時坦承不諱，且被告為警查獲後所採集之
    尿液，經送慈濟大學濫用藥物檢驗中心以EIA 酵素免疫分析
    法初步檢驗，再以GC/MS 氣相層析質譜儀法確認檢驗結果，
    呈現安非他命類（甲基安非他命）陽性之反應乙節，有該中
    心97年1月2日檢驗總表及宜蘭警察局宜蘭分局犯罪嫌疑人尿
    液採驗作業管制紀錄表各1 紙附卷可稽（偵查卷第17、18頁
    ），堪信被告前揭自白為真實。
  (二)另被告雖否認有施用海洛因之犯行，惟按海洛因經注射入人
    體後，約80% 於24小時內自尿中排出，一般而言，尿液中能
    否驗出嗎啡陽性反應，與其投與方式，投與量、個人體質、
    採尿時間與檢驗儀器之精密度等諸多因素有關，國外曾有文
    獻報導，注射6 毫克之海洛因鹽酸鹽，其代謝嗎啡之平均可
    檢出時限約為26小時，業據行政院衛生署藥物食品檢驗局81
    年9月8日（81）藥檢壹字第8114885 號函釋明在案。被告於
    警訊後採集之尿液檢體送驗，經以EIA 酵素免疫分析法初步
    檢驗，再以GC/MS 氣相層析質譜儀法確認檢驗結果，亦呈現
    鴉片類（海洛因）陽性之反應乙節，有前揭慈濟大學濫用藥
    物檢驗中心97年1月2日檢驗總表足憑，則依上開說明，被告
    於該採尿時往前回溯26小時之時間內，必曾施用海洛因乙次
    。被告固以吸入含有海洛因成分二手煙等詞置辯，然吸入煙
    毒之二手煙，在文獻上雖無能否由尿液中檢驗出煙毒或安非
    他命反應之研究報告，然依法務部調查局檢驗煙毒或安非他
    命案件經驗研判，若非長時間與吸毒者直接相向且存心大量
    吸入吸毒者所呼出之煙氣，以二手煙中可能存在之低劑量煙
    毒或安非他命，應不致在尿液中檢驗出煙毒或安非他命反應
    ，有法務部調查局82年8月6日（82）發技一字第4153號函釋
    明在案，而該機關具毒品檢驗之專業技術及經驗，所為前述
    意見堪認正確，且為本院本於職務上得知之科學驗證事項。
    從而，被告前揭尿液中檢出施用海洛因所代謝之嗎啡數值高
    達1050 ng/ml，遠高於判定呈海洛因陽性反應之衛生署公告
    閾值300ng/ml，已難認被告係不小心誤吸他人之二手煙霧。
    況被告供稱其已打開自小客車之車窗，顯見該車廂並非狹小
    之密閉空間（原審卷70頁），被告自不可能僅因友人將海洛
    因摻入香菸內施用即導致其尿液中驗出嗎啡反應，足認被告
    所辯，並非事實，其基於施用海洛因之故意，吸食摻入海洛
    因之香菸燃燒所排煙氣而施用海洛因之犯行，應堪認定。
  (三)又被告前於94年間因施用毒品案件，經臺灣桃園地方法院94
    年毒聲字第1544號裁定送觀察、勒戒後，於95年1 月24日認
    無繼續施用毒品之傾向，經臺灣桃園地方法院檢察署檢察官
    以94年度毒偵字第4068號為不起訴處分確定乙節，有卷附之
    本院被告前案紀錄表1 份為憑。是本件被告係於前開觀察勒
    戒期滿釋放後5 年以內，再犯本件施用毒品之罪甚明。
  (四)綜上，本案事證明確，被告犯行堪予認定，應依法論處。
三、核被告甲○○所為，係犯毒品危害防制條例第10條第1 項、
    第2 項之施用第一級毒品罪及施用第二級毒品罪。其持有海
    洛因、甲基安非他命毒品係供施用，則低度之持有行為應為
    高度之施用毒品行為所吸收，不另論罪。被告所犯上開二罪
    名，犯意各別，行為互殊，應分論併罰。又被告有事實欄所
    載之刑事案件及執行記錄，有臺灣高等法院被告前案紀錄表
    在卷可稽，其於有期徒刑執行完畢後之5 年內，再故意犯本
    件有期徒刑以上之二罪，均為累犯，各應依法加重其刑。又
    本件係由警員吳德財接獲線報至宜蘭縣員山鄉○○○路66巷
    4號3樓經屋主王美香開門同意搜索而查獲，警員搜索時即查
    獲毒品及針筒等情，業據證人吳德財到庭結證在卷，足見警
    員早已察覺被告涉有施用毒品犯嫌，被告嗣於製作警詢筆錄
    時始為自白，尚非自首。
四、原審認本件罪證明確，予以論罪科刑，固非無見。惟查，本
    件被告係故意施用第一級毒品海洛因，業如前述，且所駕之
    車上僅搭載莊連發、陳嘉佳二人，亦據被告供陳在卷，原審
    誤以被告施用第一級毒品海洛因係屬未必故意，並贅載其車
    上另有乘客王美香、張炳輝二人，認定事實尚有疏漏。被告
    上訴意旨否認施用第一級毒品海洛因，辯稱驗尿報告欠缺證
    據能力，並稱曾就所犯施用第二級毒品甲基安非他命部分向
    警自首，指摘原審判決不當，雖無理由，然原判決既有前揭
    可議之處，自應由本院撤銷原判決並予改判。爰審酌被告無
    視於毒品對於自身健康之戕害及國家對於杜絕毒品犯罪之禁
    令，惟考量施用毒品者均具有相當程度之生理成癮性及心理
    依賴性，戒除不易，且犯罪心態與一般刑事犯罪之本質不同
    ，非難性較低，暨衡以其施用毒品之動機、施用之方式、犯
    罪後僅坦承部分犯行之態度等一切情狀，分別量處如主文所
    示之刑，並定其應執行刑，以資懲儆。
據上論斷，應依刑事訴訟法第369條第1項前段、第364條、第299
條第1項前段，毒品危害防制條例第10條第1項、第2項、刑法第1
1條前段、第47條第1項、第51條第5款，判決如主文。
本案經檢察官王金聰到庭執行職務。
中    華    民    國    97    年    10    月    21    日
                  刑事第二十庭審判長法  官  楊貴雄
                                    法  官  鄧振球
                                    法  官  高愈杰
以上正本證明與原本無異。
施用第一級毒品部分，如不服本判決，應於收受送達後十日內向
本院提出上訴書狀，其未敘述上訴之理由者並得於提起上訴後十
日內向本院補提理由書（均須按他造當事人之人數附繕本）。
施用第二級毒品部分，不得上訴。
                                    書記官  廖月女
中    華    民    國    97    年    10    月    22    日
附錄：本案論罪科刑法條全文
毒品危害防制條例第10條
施用第一級毒品者，處6月以上5年以下有期徒刑。
施用第二級毒品者，處3年以下有期徒刑。


司法院資訊處製作；財團法人民間司法改革基金會備份。
